【裁判字號】    98,抗,101
【裁判日期】    980504
【裁判案由】    假扣押
【裁判全文】
臺灣高等法院高雄分院民事裁定           98年度抗字第101號
抗  告  人  甲○○
            乙○○
上列抗告人因與相對人丙○○間聲請假扣押事件，對於民國97年
12月24日臺灣高雄地方法院97年度全字第29號所為裁定提起抗告
，本院裁定如下：
    主  文
原裁定廢棄。
相對人在第一審之聲請駁回。
聲請及抗告訴訟費用均由相對人負擔。
    理  由
一、抗告意旨略以：兩造間因工程款糾紛互提訴訟。相對人前於
    原審法院97年度訴字第283 號民事訴訟，向抗告人本案請求
    新台幣（下同）300 萬元，並聲請執行法院依96年度執全字
    第4355號假扣押事件對抗告人執行假扣押，經抗告人提存30
    0 萬元擔保金後撤銷假扣押。本件相對人再依同一事由聲請
    對抗告人之財產為假扣押，就其請求之債權何以增加至731
    萬6952元，或1264萬1123元，並未為任何釋明。又執行法院
    96年度執全字第4355號執行假扣押之標的，與本件假扣押標
    的之不動產均相同，足見抗告人除提供300 萬元擔保金外，
    就名下財產亦無任何隱匿行為，而相對人就假扣押之原因，
    即就抗告人財產有何日後不能強制執行或甚難執行之虞等，
    亦均未為釋明。按之民事訴訟法第526 條第1 、2 項之規定
    ，相對人假扣押之聲請，不應准許。原裁定准相對人供擔保
    後得為假扣押，核有違誤，求予廢棄，駁回相對人之聲請等
    語。
二、按債權人就金錢請求或得易為金錢請求之請求，欲保全強制
    執行者，得聲請假扣押。假扣押非有日後不能強制執行或甚
    難執行之虞者，不得為之。請求及假扣押之原因應釋明之。
    前項釋明如有不足，而債權人陳明願供擔保或法院認為適當
    者，法院得定相當之擔保，命供擔保後為假扣押，為92年2
    月7 日總統令修正公布之民事訴訟法第522 條第1 項、第52
    3 條第1 項及第526 條第1 項、第2 項所明定。依上開規定
    可知，債權人聲請假扣押，應就其請求及假扣押之原因加以
    釋明。該項釋明如有不足，而債權人陳明願供擔保或法院認
    為適當者，法院得定相當之擔保，命供擔保後為假扣押。若
    債權人就其請求及假扣押之原因絲毫未予釋明，法院尚且不
    得命供擔保後為假扣押（最高法院94年度台抗字第665 號裁
    判參照）。相對人聲請對抗告人之財產為假扣押，就請求之
    原因，已提出96年3 月5 日之刑事告訴狀及存證信函，釋明
    抗告人侵占之工程款金額達731 萬6952元，並經原審調取原
    審法院97年度訴字第283 號民事訴訟卷證，核閱相符，且相
    對人2 次聲請假扣押之金額，未逾所主張之侵占金額，固足
    認已為相當之釋明（至於相對人就本案請求之金額，是否達
    聲請假扣押之金額，則為抗告人是否依民事訴訟法第529 條
    第1 項為聲請之問題）。惟相對人就假扣押之原因，則全未
    提出證據以為釋明，復參以卷附抗告人之土地暨建物謄本所
    示，並未有增加負擔，或為不利益之處分情事，甚至有於97
    年間增購之不動產等情，應認相對人未盡釋明之責，按之上
    開說明，縱使就債務人所應受之損害陳明願供擔保，亦不得
    命為假扣押。
三、原審遽依相對人之聲請，裁定准相對人供擔保後得為假扣押
    ，即有未合。抗告人之抗告為有理由，應由本院將原裁定廢
    棄，並駁回相對人假扣押之聲請。
據上論結，本件抗告為有理由，爰依民事訴訟法第492條、第95
條、第78條，裁定如主文。
中    華    民    國    98    年    5     月    4     日
                            民事第一庭
                                審判長法官  黃金石
                                法      官  林健彥
                                法      官  謝肅珍
以上正本證明與原本無異。
如不服本裁定應於送達後10日內向本院提出再抗告狀（並按他造
當事人之人數附繕本），並繳納再抗告費新臺幣1,000 元。
再為抗告僅得以適用法規顯有錯誤為理由，並應委任律師為代理
人。
中    華    民    國    98    年    5     月    4     日
                                書  記  官  馬蕙梅
附註：
抗告人之配偶、三親等內之血親、二親等內之姻親，或抗告人為
法人、中央或地方機關時，其所屬專任人員具有律師資格並經法
院認適當者，亦得為第三審代理人。
抗告人或其法定代理人具有律師資格者及前項情形，應於提起抗
告或委任時釋明之。


司法院資訊處製作；財團法人民間司法改革基金會備份。
